【裁判字號】    97,家抗,19
【裁判日期】    970630
【裁判案由】    指定遺產管理人
【裁判全文】
臺灣臺北地方法院民事裁定           97年度家抗字第19號
抗  告  人  璉成機械有限公司
法定代理人  乙○○
上列抗告人因聲請指定被繼承人甲○○之遺產管理人事件，對
於本院民國97年3月11日96年度財管字第111號所為裁定提起抗告
，本院合議庭裁定如下：
    主      文
原裁定廢棄。
指定卓忠三律師（事務所設：臺北市○○○路○段29號2樓）為被
繼承人甲○○（男、民國○○年○月○日生、身分證統一編號：Ｚ000
0000000號、生前最後住所：臺北市○○○路○段228號3樓、民國
95年6月6日死亡）之遺產管理人。
准對被繼承人甲○○之繼承人為承認繼承之公示催告。
被繼承人甲○○之大陸地區以外之繼承人，應自前項公示催告最
後登載新聞紙之日起，壹年內承認繼承，其大陸地區之繼承人，
應自被繼承人甲○○死亡之日起參年內以書面向本院為繼承之表
示，上述期限屆滿，無繼承人承認繼承時，被繼承人甲○○之遺
產，於清償債權，並交付遺贈物後，如有剩餘即歸屬國庫。
卓忠三律師應於本裁定確定之日起貳拾日內將本裁定登載公報、
新聞紙或其他相類之傳播工具，並將登載證據檢送本院。
聲請及抗告費用由被繼承人甲○○之遺產負擔。
    理      由
一、抗告人於原審聲請意旨及本件抗告意旨略以：抗告人為被繼
    承人甲○○之票據債權人，經向法院聲請強制執行在案。惟
    甲○○業於民國95年6月6日死亡，其繼承人均已拋棄繼承，
    且迄今無人召開親屬會議以選任遺產管理人，爰依民法第
    1176條第6項、第1177及第1178條第2項規定，提出本件聲請
    ，原審駁回本件聲請，於法有違，應予廢棄等語。
二、按繼承開始時，繼承人之有無不明者，由親屬會議於1個月
    內選定遺產管理人，並將繼承開始及選定遺產管理人之事由
    ，向法院報明；又無親屬會議或親屬會議未於前條所定期限
    內選定遺產管理人者，利害關係人或檢察官，得聲請法院選
    任遺產管理人，民法第1177條、第1178條第2項分別定有明
    文。再參考民法第1132條第2項規定親屬會議不能召開或召
    開有困難時，依法應經親屬會議處理之事項，由有召集權人
    聲請法院處理之。親屬會議經召開而不為或不能決議時，亦
    同。顯係賦予有召集權人於親屬會議成員不能出席或難於出
    席時，得逕行聲請法院處理之權，此觀之該條之立法理由中
    說明：「現代工商社會，人民遷徙頻繁，親屬會議召開不易
    ，如不能召開或召開有困難，及親屬會議雖經召開而不為決
    議，或因有第1136條之情形，而不能依法決議時，均應有補
    救之道，爰增設本條第2項之規定。」是以有召集權人逕行
    聲請法院指定遺產管理人，自非法所不許（參見臺灣高等法
    院暨所屬法院96年法律座談會民事類提案第10號）。
三、查原審駁回聲請之理由略以：被繼承人既有親屬可組成親屬
    會議，抗告人即應先聲請法院指定親屬會議成員，再以利害
    關係人之地位召開親屬會議選任遺產管理人，需俟親屬會議
    不能召開或召開有困難時，或親屬會議經召開而不為或不能
    決議時，抗告人始得聲請法院選任遺產管理人云云。惟依上
    述法條規定，本件被繼承人縱使尚有親屬可組成親屬會議以
    選定遺產管理人，然自被繼承人死亡迄今已近2年，仍無親
    屬會議選定遺產管理人，為維護利害關係人之正當權益，應
    許利害關係人或檢察官依法得聲請法院選任遺產管理人，故
    本件抗告人非不得聲請法院選任遺產管理人。原審駁回聲請
    之裁定尚有未洽，抗告意旨指摘原裁定不當，聲明廢棄改判
    ，為有理由。本院爰依職權指定卓忠三律師為被繼承人甲○
    ○之遺產管理人並依法為公示催告。
四、爰裁定如主文。
中    華    民    國    97    年    6     月    30    日
                          審判長法  官  丁蓓蓓
                                法  官  李慈惠
                                法  官  李莉苓
正本係照原本作成。
如不服本裁定僅得以違背法令為理由於送達後10日內向本院提出
再抗告狀，並繳納再抗告費新臺幣1000元。
中    華    民    國    97    年    7     月    2     日
                                書記官  廖素芳


司法院資訊處製作；財團法人民間司法改革基金會備份。
